【裁判字號】    93,訴,1707
【裁判日期】    950112
【裁判案由】    毒品危害防制條例
【裁判全文】
臺灣桃園地方法院刑事判決              93年度訴字第1707號
公  訴  人  台灣桃園地方法院檢察署檢察官
被      告  甲○○
                    （現於台灣屏東監獄執行中）
指定辯護人  吳憲昌律師
上列被告因違反毒品危害防制條例案件，經檢察官提起公訴（93
年度偵字第11748號），本院判決如下：
    主  文
甲○○被訴販賣第一級毒品未遂部分無罪；被訴持有第一級毒品
部分，免訴。
    事實及理由
一、公訴意旨如附件所示起訴書所載。
二、按犯罪事實應依證據認定之，無證據不得認定犯罪事實；又
    不能證明被告犯罪者，應諭知無罪之判決，刑事訴訟法第15
    4 條第2 項、第301 條第1 項分別定有明文；另按認定犯
    罪事實應憑積極證據，倘積極證據不足以為不利於被告事實
    之認定時，即應為有利被告之認定，更不必有何有利之證據
    ，最高法院30年上字第816 號著有判例，所謂「積極證據足
    以為不利被告事實之認定」，依據同院76年臺上字第4986號
    判例意旨，係指據為訴訟上證明之全盤證據資料，在客觀上
    以達於通常一般之人均不致於有所懷疑，而得確信被告確曾
    犯罪之程度；若未達到此一程度，而有合理懷疑之存在時，
    即無從為被告有罪之確信。
三、公訴人認被告甲○○涉有上開罪嫌，無非係以被告於警詢所
    為之陳述、證人丙○○於警詢之證述，扣案之第一級毒品海
    洛因2 小包（毛重1.4 公克）及行動電話1 支為其主要論據
    。惟訊據被告固坦承有於右揭時、地，持有第一級毒品海洛
    因2 包為警查獲之事實不諱，惟堅認否認有何販賣第一級毒
    品海洛因之犯行，辯稱伊當天係丙○○打電話跟伊要毒品，
    因為伊手上沒有，所以伊通知藥頭並約在查獲地點要跟藥頭
    拿藥，在伊身上扣到的海洛因就是跟藥頭拿的藥，伊並未販
    賣海洛因，證人丙○○於警詢所為之陳述不實等語，又辯護
    人為被告辯稱略以：公訴人並未舉證證明被告於證人丙○○
    此次誘約前，即具有販賣海洛因之事實，本件應屬「陷害教
    唆」等語。經查：
  (一)證人丙○○於民國93年4 月12日上午7 時30分許因持有第二
    級毒品安非他命遭警查獲而於同日上午9 時35分許製作第一
    次警詢筆錄，證人丙○○於該次筆錄中陳稱「（問：警方在
    現場查獲一小包安非他命是何人所有？）是我本人的。」、
    「（問：毒品來源為何？）是跟一名綽號阿文的男子購買的
    。」、「（問：如何購買，代價多少？該阿文男子年籍資料
    為何？）我是打0000000000號給阿文，約地方交易，每一小
    包含袋零點八公克1000元整，我只知道他叫阿文，其餘不詳
    。」（參本院卷第99頁至第101 頁），然於同日下午6 時許
    於桃園分局刑事組製作第二次警詢筆錄時則改稱「（問：今
    日你帶同警方查獲之情形為何？）我以0000000000之電話撥
    打甲○○電話0000000000，並且在電話中說：『我要向他拿
    新台幣3000元的貨，』，甲○○說好，並叫我等一下，並且
    約在介壽路火鍋店旁邊的台灣銀行，我當時打電話時，都有
    帶回警方在車上，並且在八德市○○街34巷發現甲○○，我
    就告訴警方，該人就是甲○○，就有兩個警察下去抓他，後
    來的事情，我就不知道。」、「（問：你向甲○○購買過多
    少次毒品？詳細之時間？地點？各為何？都是購買何種毒品
    ？）我從二個多月前就開始跟甲○○購買毒品，大概買過四
    至五次毒品，每次地點都是約在台灣銀行前，但詳細的時間
    我不記得，我都是跟他購買安非他命毒品，最後一次向他購
    買安非他命毒品，買新台幣1000元，約0.8 公克左右，交易
    地點是在台灣銀行前，93年4 月8 日下午20時左右向他購買
    。」、「（問：你未曾向甲○○購買過海洛因毒品，為何今
    日你帶同警方將甲○○查獲時，電話言明要海洛因毒品？）
    因為我有施打海洛因毒品，所以我要向他買看看，而他也知
    道我有在施打海洛因毒品。」等語（參93年度偵字第11748
    號卷第19頁至第21頁），證人丙○○就其購買毒品之來源雖
    前後供述不一，然對於其未曾向本件被告甲○○購買過第一
    級毒品海洛因等節，卻始終一致；又查證人丙○○於本院審
    理時具結證稱略以：93年4 月12日上午7 時30分許，我有被
    警方查獲持有二級毒品安非他命，當時我拜託查獲員警張守
    民可不可以不要把我往上送，因為我當時還有工程要作，我
    跟他說我報兩個人給你抓，來交換放我走，乙○○○○有給
    我口頭上的承諾，我是在作筆錄前跟乙○○○○這樣表示的
    ，當時我作筆錄的時候是跟警員講說我的毒品來源是跟一個
    叫「阿文」的男子買的，做完筆錄後，警察張守民、丁○○
    帶我出去抓人，我跟他們從中路派出所一起開車出去，因為
    我沒有想到要跟他們報誰施用毒品，所以我們就先開車亂逛
    ，後來我想到被告有在施用毒品，我就先在警車上打第一通
    電話給被告，並問被告有沒有東西，被告說沒有，就掛了，
    兩位警員在旁邊都有聽到，隔了十幾分鐘，我再打第二通電
    話問被告有沒有東西，被告說沒有，我就掛了，隔了十幾分
    鐘，我再打第三次電話問被告有沒有東西，我要3000元軟的
    ，被告沒有回話就掛斷了，第一通電話是我自己打的，因為
    我想報被告甲○○給警察抓，第二通及第三通電話則是警察
    要我打的，我打第一次電話後，我有跟警察講說我是打給「
    炮政」，我跟警察講出「炮政」時，警察就知道我指的是被
    告，警察知道被告住的地方，我跟警察一起到被告住處的樓
    下的火鍋店旁邊，我就是在那裡打第三通電話給被告約被告
    下來，被告一下來，警察自己就知道是被告，後來被告被抓
    的事情我就不清楚了，之後我去刑事組作筆錄時，警察就要
    我咬被告販賣毒品，警察說他們抓炮政抓的很累，一定要我
    咬炮政販賣毒品等語（參本院94年10月19日、12月29日審判
    筆錄），又依據證人丙○○所有之0000000000號行動電話於
    93年4 月12日之通聯記錄所示，證人丙○○確實有於當日下
    午撥打被告甲○○所使用之0000000000號行動電話，且間隔
    時間又確為證人所述之十幾分鐘，此有通聯紀錄可資佐證（
    參本院卷第167 頁），證人丙○○前開證言，應屬可信，又
    被告甲○○果如有起訴書所載之有販賣第一級毒品之犯意，
    且已與證人丙○○合作甚久，證人丙○○實無須一再以電話
    向被告確認有無毒品，更足證證人丙○○證稱並未向被告購
    買過第一級毒品海洛因之證言，應屬事實。
  (二)按刑事偵查技術上所謂之「釣魚」者，係指對於原已犯罪或
    具有犯罪故意之人，以設計引誘之方式，使其暴露犯罪事證
    ，而加以逮捕或偵辦者而言。而所謂「陷害教唆」者，則指
    行為人原不具犯罪之故意，純因司法警察之設計教唆，始萌
    生犯意，進而實施犯罪構成要件之行為者而言。前者（即「
    釣魚」），純屬偵查犯罪技巧之範疇，並未違反憲法對於基
    本人權之保障，且於公共利益之維護有其必要性存在，故依
    「釣魚」方式所蒐集之證據資料，原則上非無證據能力。而
    後者（即「陷害教唆」），因係以引誘或教唆犯罪之不正當
    手段，使原無犯罪故意之人因而萌生犯意而實施犯罪行為，
    再進而蒐集其犯罪之證據而予以逮捕偵辦；其手段顯然違反
    憲法對於基本人權之保障，且已逾越偵查犯罪之必要程度，
    對於公共利益之維護並無意義，其因此所取得之證據資料，
    應不具有證據能力，最高法院93年度台上字第1740號判決可
    參。本件證人丙○○之所以撥打被告之行動電話，其起因係
    證人丙○○因持有二級毒品而遭警查獲，無論係證人丙○○
    所稱伊係與警方作條件交換才說被告有販賣毒品，抑或警員
    張守民於本院審理時所稱係證人丙○○自願供出被告甲○○
    即為其毒品來源，何者為真，惟可資確認的是本件證人丙○
    ○在以行動電話與被告洽談之過程中，警員都在證人丙○○
    身旁監控，又證人丙○○當天係因毒品遭警查獲，證人為求
    免除刑責而盡力配合警方之偵查行為，亦屬人之常情，警員
    張守民明知證人丙○○並無向被告甲○○購買第一級毒品之
    真意，仍要求證人丙○○一再撥打被告之行動電話，顯見其
    主觀上係有意藉由安排此次毒品交易機會而查獲被告，是進
    一步即應探究被告是否原即有販賣海洛因之故意及犯行，或
    是原本並無販賣毒品之犯意，係因警方設計教唆，始萌生犯
    意。查本件證人丙○○既證稱從未向被告購買過第一級毒品
    海洛因（如上所述），且證人即警員張守民也於本院審理時
    證稱對於被告有賣過毒品這件事情沒有什麼印象（參本院94
    年12月29日審判筆錄），而被告亦辯稱當天係丙○○打電話
    跟伊要毒品，因為伊手上沒有，所以伊通知藥頭並約在查獲
    地點要跟藥頭拿藥，在伊身上扣到的海洛因就是跟藥頭拿的
    藥，伊並未販賣海洛因等語，本件並無積極證據可以證明被
    告原本即有販賣第一級毒品海洛因之故意，本件被告應係受
    證人丙○○之引誘而攜帶毒品外出，衡諸前開說明，被告被
    查獲系爭毒品海洛因，既係受警方安排之引誘，且並無證據
    證明被告前即有販賣毒品之行為，本件實屬陷害教唆之情形
    ，基此情形所取得之證據，自無證據能力，本院自不能以此
    而採認被告有違反毒品危害防制條例之販賣第一級毒品海洛
    因未遂犯嫌或其他違反毒品危害防制條例情形之憑證，公訴
    人認被告所為係涉犯有毒品危害防制條例第4 條第6 項、第
    1 項之販賣第一級毒品未遂罪，即屬不能證明。此外復查無
    其他積極證據足認被告涉有公訴人所指販賣第一級毒品犯行
    ，此部分既不能證明被告犯罪，自應為被告無罪之諭知。
四、按「案件曾經判決確定者，應諭知免訴判決。」，刑事訴訟
    法第302 條第1 款訂有明文。查本件被告甲○○於案發時遭
    警查獲持有第一級毒品部分之犯行，雖經台灣桃園地方法院
    檢察署檢察官認被告持有第一級毒品海洛因之行為涉有販賣
    第一級毒品未遂罪而起訴，然前開販賣第一級毒品未遂罪部
    分既經本院判決無罪（參前開所述），則被告持有第一級毒
    品部分之犯行，則無從被公訴人所起訴之販賣第一級毒品未
    遂罪所吸收，然本件被告於93年4 月12日遭警查獲後採集其
    尿液送驗，認有施用第一級毒品海洛因之犯行，經本院於93
    年8 月31日以93年度訴字第891 號刑事判決判處有期徒刑八
    月，該判決於同年10月7 日確定，此有本院93年度訴字第
    891 號判決書及台灣高等法院被告前案紀錄表各1 份附卷可
    稽，被告持有第一級毒品之低度行為應為施用之高度行為所
    吸收，又被告施用毒品之高度行為既已經本院前開刑事判決
    確定，是本件被告持有第一級毒品之行為，參酌前開法條，
    自應為免訴之諭知。
四、據上論斷，應依刑事訴訟法第301 條第1 項、第302 條第1
    款，判決如主文。
本案經檢察官柯怡如到庭執行職務。
中    華    民    國    95    年    1     月    12    日
                  刑事第五庭    審判長法  官  潘政宏
                                      法  官  邱滋杉
                                      法  官  周炳全
以上正本證明與原本無異。
如不服本判決，應於送達後10日內，向本院提出上訴狀。
                                      書記官  陳夏施
中    華    民    國    95    年    1     月    27    日


司法院資訊處製作；財團法人民間司法改革基金會備份。
